【裁判字號】    95,抗,549
【裁判日期】    950504
【裁判案由】    撤銷假扣押
【裁判全文】
臺灣高等法院民事裁定                   95年度抗字第549號
抗  告  人  甲○○
抗告人因與相對人丙○○、乙○○間聲請撤銷假扣押裁定事件，
對於中華民國95年3月30日臺灣臺北地方法院95年度全聲字第359
號裁定提起抗告，本院裁定如下：
    主      文
抗告駁回。
抗告費用由抗告人負擔。
    理      由
一、按債權人聲請撤銷假扣押裁定，原可隨時為之，不以假扣押
    之原因消滅或其他因假扣押之情事變更為其前提要件，此觀
    諸民事訴訟法第530條第3項規定自明（最高法院92年度台上
    字第2813號裁判意旨參照）。次按假扣押裁定因自始不當而
    撤銷，或因第529條第4項及第530條第3項之規定而撤銷者，
    債權人應賠償債務人因假扣押或供擔保所受之損害。假扣押
    所保全之請求已起訴者，法院於第一審言詞辯論終結前，應
    依債務人之聲明，於本案判決內命債權人為前項之賠償。債
    務人未聲明者，應告以得為聲明。是於此情形，債權人依民
    事訴訟法第531條規定，雖不免應負其無過失之損害賠償責
    任，然應於本案訴訟中，利用該程序而為損害賠償之聲明，
    或待債權人本案受敗訴之判決確定後，另行起訴請求。
二、抗告意旨略以：依民事訴訟法第531條第1項之規定，如因債
    權人聲請而撤銷假扣押裁定，債權人應賠償債務人因此所受
    之損害，而該損害係因假扣押而生，故不以故意過失為要件
    。而原審89年裁全字第3083號假扣押裁定前命相對人即債權
    人供擔保之金額為新台幣560萬元，是當初即以此評估假扣
    押之損害應等同於此數額，故原審如准相對人撤銷假扣押裁
    定，依法即應命相對人賠償，惟原裁定就此漏未審酌，求予
    廢棄原裁定云云。然查，依前揭規定，相對人即債權人聲請
    撤銷假扣押裁定，原可隨時為之，是原裁定依民事訴訟法第
    530條第3項之規定，准相對人聲請撤銷該院89年裁全字第30
    83號假扣押裁定，經核並無不合。抗告人前開所辯，依首揭
    規定，核係抗告人於該本案訴訟程序中聲明或另訴請求損害
    賠償之問題，其據以對原裁定聲明不服，不能認為有理由。
    另撤銷假扣押裁定與供擔保之原因消滅，為截然兩事；除有
    供擔保之原因消滅外，債權人不得僅以假扣押裁定業經法院
    依其聲請撤銷，據以聲請返還其為假扣押執行所供之擔保，
    此併予敘明。
三、據上論結，本件抗告為無理由，爰裁定如主文。
中    華    民    國    95    年    5     月    4     日
                  民事第七庭    審判長法  官  鄭三源
                                      法  官  王聖惠
                                      法  官  周美月
正本係照原本作成。
本裁定除以適用法規顯有錯誤為理由，並經本院許可外，不得再
抗告。如提起再抗告，應於收受後10日內委任律師為訴訟代理人
向本院提出再抗告狀。並繳納再抗告費新台幣１千元。
中    華    民    國    95    年    5     月    5     日
                                      書記官  陳啟文


司法院資訊處製作；財團法人民間司法改革基金會備份。
